【裁判字號】    97,台上,954
【裁判日期】    970306
【裁判案由】    殺人等罪
【裁判全文】
最高法院刑事判決              九十七年度台上字第九五四號
上  訴  人  甲○○
            乙○○
            丙○○
上列上訴人等因殺人等罪案件，不服台灣高等法院花蓮分院中華
民國九十六年十一月二十七日第二審更審判決（九十六年度上更
(一)字第五六號，起訴案號：台灣花蓮地方法院檢察署九十四年度
偵字第八五二號），提起上訴，本院判決如下：
    主  文
上訴駁回。
    理  由
按刑事訴訟法第三百七十七條規定，上訴於第三審法院，非以判
決違背法令為理由，不得為之。是提起第三審上訴，應以原判決
違背法令為理由，係屬法定要件。如果上訴理由書狀並未依據卷
內訴訟資料，具體指摘原判決不適用何種法則或如何適用不當，
或所指摘原判決違法情事，顯與法律規定得為第三審上訴理由之
違法情形，不相適合時，均應認其上訴為違背法律上之程式，予
以駁回。本件原判決已敘明依憑證人莊世豪、張峻、楊進仁、羅
達萍、黃銘政、吳憶燕、孫建智、羅貴麟、莊文森分別於警詢、
偵查及第一審之指證，刑案現場平面圖二張、刑案現場測繪圖、
現場照片十七張、存入票據退票撤票通知書、活期性存款收入傳
票、通聯調閱查詢單等證物附卷可參，復有扣案之子彈、彈頭、
彈殼扣案足憑；而扣案槍枝管制編號0000000000號手
槍，經鑑定結果，認係玩具手槍換裝土造金屬槍管改造而成之改
造手槍，機械性能良好，可擊發適用子彈，認具殺傷力，有內政
部警政署刑事警察局民國九十四年四月十三日刑鑑字第０九四０
０五三三八二號槍彈鑑定書在卷可佐。並以上訴人甲○○辯稱：
林耕摑所開二槍均有擊發，伊所開一槍未擊發，伊沒有殺人犯意
云云；上訴人乙○○辯稱：係林耕摑逼伊去拿皮包，嗣後林耕摑
拿新台幣（下同）五千元給伊，是償還先前向伊借的錢等語；上
訴人丙○○辯稱：伊搭乘孫建智之車子，見在後上車之林耕摑、
乙○○，途中心中害怕想下車逃跑，林耕摑有槍伊很害怕，事後
沒有拿到錢云云，均不足採取，於理由欄內詳予指駁說明，認上
訴人等犯行明確，因而撤銷第一審關於甲○○殺人未遂、乙○○
攜帶兇器強盜及丙○○部分之科刑判決，改判論處甲○○共同殺
人未遂（累犯）罪刑（處有期徒刑六年）；乙○○、丙○○共同
意圖為自己不法之所有，結夥三人以上攜帶兇器，以強暴至使不
能抗拒，而取他人之物（丙○○為累犯）罪刑，已詳述其所憑之
證據及其認定之理由，從形式上觀察，並無何違法情形存在。乙
○○上訴意旨略以：伊非林耕摑小弟，當時係林耕摑手中有槍，
伊心中害怕才隨同下車，伊在警詢時即已說明林耕摑欠伊五千元
，林耕摑要伊一同前去向黃銘政索取欠款，乃好心代他收帳，並
無向黃銘政行搶云云。甲○○上訴意旨略以：伊持槍擊發後未造
成傷害他人之結果，且心中感覺不願傷及無辜，乃停止要求同車
之人不要再射擊，而未造成傷亡，伊之行為符合刑法中止犯之規
定，而伊所稱有致張崚於死之意圖，僅止於想法，不能以未遂犯
論處；張崚既與伊有仇恨，其證詞難期公平，車上另有他人可證
伊當時並無擊發任何子彈，亦無殺人犯意云云。丙○○上訴意旨
略以：當林耕摑、乙○○行搶時，孫建智駕車載伊駛往南向隧道
口時，已離開犯罪現場，非屬在場實施強盜之範疇，原判決之論
斷與事實不符；原判決認定行搶之林耕摑、乙○○非開車之人，
與證人吳憶燕於警詢時所稱開車的男子下車持槍行搶不符，有理
由矛盾之違法；伊並未分得財物一萬元，在案發前向孫建智商借
一萬元，亦僅借得八千元，縱該八千元係分得之財物，亦與原判
決認定之一萬元不符，原審未調查釐清，有調查未盡之違法；對
於供本件犯罪之行動電話三支未宣告沒收，亦有未當；原審未併
送鑑定已擊發之彈殼，即憑乙○○之供述，為認定事實之依據，
有應於審判期日調查之證據未予調查之違法等語。惟查，原判決
已敘明甲○○具有殺人犯意之理由，其開槍殺人行為屬普通未遂
，並無事實證明係因己意而中止，原判決綜合調查證據之結果，
為認定事實取捨證據之判斷，非僅憑證人張崚之證言為依據，難
認與採證法則有違；又原判決已說明孫建智、丙○○於林耕摑、
乙○○行搶之際，開車到北端隧道口，距離接近，仍屬在場實施
強盜之範疇，此部分屬事實審法院認定事實本於職權適當之行使
，尚難漫指為違法；吳憶燕所稱開車男子下車持槍行搶，雖與事
實未盡相符，但除去此部分證言，憑藉其他證據以認定事實，與
判決本旨並不生影響；上訴人等強盜後分配贓物之多寡，並不影
響其等強盜行為之成立，即無調查必要性，原審未調查釐清，無
違法可言；再行動電話非違禁物，是否沒收，事實審法院仍得本
其職權加以審酌，雖未沒收仍難指其為違法；另黃銘政既已被林
耕摑持槍射傷，而查扣之槍枝其一具有殺傷力，另一則無，原判
決依憑乙○○之供述，而認定該具有殺傷力之扣案槍枝為林耕摑
持以犯罪，與論理及採證法則並無違背，事實既明，原審未再送
鑑定，尚難指為違法。上訴人三人之上訴意旨，並非依據卷內訴
訟資料對原判決究竟如何不適用法則或適用不當為具體之指摘，
徒憑己見，就原判決已說明事項，或屬原審認事採證職權之適法
行使，任意指摘為違法，且為單純事實之爭執，均不得據為第三
審上訴之合法理由。甲○○就殺人未遂及乙○○、丙○○之上訴
均違背法律上之程式，均應予駁回。又刑事訴訟法第三百七十七
條規定，上訴於第三審法院，非以判決違背法令為理由，不得為
之，是提起第三審上訴，應以原判決違背法令為理由，係屬法定
要件，如果上訴理由並未指摘原判決有何違法，自應認其上訴為
違背法律上之程式，予以駁回。甲○○對於持有可發射子彈具有
殺傷力之槍枝及未經許可持有子彈罪部分，僅於上訴理由稱：對
於違反槍砲彈藥刀械管制條例部分之犯罪行為，坦承無異議，願
接受法律之處罰云云，並無一語指摘原判決關於此部分有何違背
法令，其關於此部分之上訴，違背法令上之程式，應併予駁回。
據上論結，應依刑事訴訟法第三百九十五條前段，判決如主文。
中    華    民    國  九十七  年    三    月    六    日
                      最高法院刑事第七庭
                          審判長法官  洪  清  江
                                法官  石  木  欽
                                法官  韓  金  秀
                                法官  陳  晴  教
                                法官  李  錦  樑
      本件正本證明與原本無異
                                      書  記  官
中    華    民    國  九十七  年    三    月   十二   日
                                                 w


司法院資訊處製作；財團法人民間司法改革基金會備份。
